臺灣高等法院高雄分院刑事判決　　 95年度上更(一)字第359號
上　訴　人　臺灣高雄地方法院檢察署檢察官
被　　　告　甲○○
　　　　　　乙○○
共　　　同
選任辯護人　施秉慧 律師
　　　　　　焦文城　律師
上列上訴人因被告等偽造文書案件，不服臺灣高雄地方法院90年
度訴字第2852號中華民國91年2月27日第一審判決（起訴案號：
臺灣高雄地方法院檢察署90年度偵字第20826 、20827 號），提
起上訴，判決後，經最高法院發回更審，本院判決如下：
     主  文
原判決撤銷。
甲○○、乙○○均無罪。
     理  由
一、公訴意旨以：乙○○係設於臺中市南屯區○○○路○ 段245
    號「金弘笙實業有限公司」（以下簡稱金弘笙公司）之負責
    人，甲○○與乙○○則係夫妻關係，2 人共同經營金弘笙公
    司，並在高雄市三民區○○○路473 號開設「金弘笙汽車精
    品店」。金弘笙公司自民國88年間起，即與億邦實業有限公
    司（以下簡稱億邦公司）有業務往來，曾多次向億邦公司販
    入該公司所代理之Q8 F1 系列油品（機油）。而億邦公司所
    代理進口而販售他人之油品，均直接由生產該系列油品之製
    造商，在油品包裝背面印有「ACEA A3 98」及「for Yi Pang
     Industrial 」等字樣，再由億邦公司在包裝正面貼有如附
    圖一所示之該公司認證標籤。甲○○並簽立保證書，向億邦
    公司保證絕不販售水貨及假貨。惟甲○○、乙○○2 人為求
    降低成本，仍向不知名之廠商販入非億邦公司代理進口之Q8
    F1系列油品（即俗稱水貨）。甲○○、乙○○2 人基於共同
    犯意之聯絡，明知其所販入之水貨油品包裝上所貼，印有「
    Q8國際石油」、「授權」、「台灣總代理億邦實業有限公司
    」、「認證」、「歐洲正廠原裝進口」等字樣之如附圖二所
    示認證標籤，係他人未經億邦公司之同意或授權而擅自偽造
    者，竟仍將該批油品送往包括高雄市三民區○○○路473 號
    之「金弘笙汽車精品店」等全省相關商店，充作億邦公司所
    代理進口之油品，向不特定之顧客推銷出售圖利，足生損害
    於公眾及億邦公司。嗣於90年6 月6 日，經警持本署檢察官
    簽搜索票開高雄市三民區○○○路473 號之「金弘生汽車精
    品店」搜索查獲上情，並扣得貼有偽造上開標籤之Q8 F1 機
    油4 瓶，因認被告甲○○、乙○○不無共犯刑法第216 條之
    行使同法第220 條第1 項、第210 條之文書罪嫌。
二、按犯罪事實應依證據認定之，無證據不得認定犯罪事實，刑
    事訴訟法第154 條第2 項定有明文，再刑事訴訟上之證明資
    料，無論為直接或間接證據，均須達於一般人均不致有所懷
    疑，而得確信其為真實之程度，始得據為有罪之認定，若其
    關於是否犯罪之證明，未能達此程度，而有合理懷疑存在，
    致使無從形成有罪之確信，根據「罪證有疑，利於被告」之
    證據法則，即不得遽為被告不利之認定，最高法院76年台上
    字第4986號著有判例可資參照。
三、公訴人認被告甲○○、乙○○涉犯前揭犯行，係以上開事實
    業經告訴人職員李金明指述歷歷，且經檢視扣案油品包裝上
    亦無「ACEA A3 98及「for Yi Pang Industrial」等字樣，
    告訴人指稱扣案油品係平行進口之水貨乙節，應屬可採。而
    扣案油品包裝上之標籤，經連同告訴人所提供該公司標籤送
    內政部警政署刑事警察局比對結果，發現其圖樣、文字及質
    料均不相同，有該局90年朝23日刑鑑字第200719號鑑驗通知
    書在卷可稽，是扣案機油包裝上標籤確屬偽造，而扣案機油
    亦應非告訴人所代理進口之機油無疑。衡以金弘笙公司既已
    與告訴人億邦公司業務往來已久，而扣案油品亦非告訴人所
    販賣，此應為被告所明知等情，為其論據。惟訊據被告甲○
    ○、乙○○均堅決否認有何偽造文書之犯行，被告甲○○辯
    稱：伊向億邦公司購買Q8 F1 系列油品均係原箱原罐購進，
    並未購買水貨，伊在台中經營之金弘笙公司，每年均有辦理
    促銷活動，促銷商品有數百種，為吸引顧客，促銷商品每低
    於伊公司購入之價格出售，伊於90年間另在高雄市開設布塞
    車汽車百貨精品店，為吸引顧客，亦採同樣之促銷方式，上
    開油品伊向億邦公司進貨價為每罐新台幣（下同）125 元，
    億邦公司建議一般售價每罐299 元，不能低於169 元，伊以
    低於成本之價格販售，乃係商人吸引顧客之促銷手法，因有
    民眾懷疑伊販售之上開油品係膺品，也或許是同業眼紅，向
    億邦公司檢舉，億邦公司職員李金明到伊高雄市○○路店內
    所指為水貨而為警查扣之油品4 罐亦係伊向億邦公司批購，
    該油品上之黃色圓型標籤係億邦公司所貼，並非伊偽造貼上
    ，本案純係億邦公司出於誤會而誤告，嗣後已與伊公司成立
    無條件和解云云。被告乙○○辯稱：伊是台中金弘笙公司名
    義負責人，實際上係由伊夫甲○○經營，貨品採購皆由甲○
    ○負責，高雄市之布塞車汽車百貨精品店係由伊小叔陳義仲
    任負責人，該店內億邦公司之油品係由甲○○在台中採購，
    由伊付款，億邦公司向高雄進貨，所謂水貨之事伊不知情，
    伊無何犯罪之行為等語。
四、經查：
  (一)本件檢察官、被告等及其選任辯護人就卷內之各項證據，無
    論是傳聞證據，非傳聞證據或符合法定傳聞法則外之證據等
    之證據能力，均明示無意見，且於本院言詞辯論終結前，對
    於具有傳聞證據性質之證據，既均已知情，但皆未聲明異議
    ，本院認該具有傳聞性質之證據，並無任何違法取證之不適
    當情形，以之作為證據使用係屬適當，認為均有證據能力，
    合先說明。告訴人億邦公司獨家代理科威特（荷蘭）石油公
  　司之Q8牌系列油品，並於代理進口之Q8列油品上均黏貼有記
    載「Q8際石油授權台灣總代理億邦實業有限公司認證歐洲正
    廠原裝進口」之黃色圓形標籤，用以表彰係億邦公司代理進
    口，又於90年6 月6 日下午5 時30分許，在金弘笙汽車精品
    店經警查扣之Q8 F1 機油四罐上亦黏貼有記載「Q8國際石油
    授權台灣總代理億邦實業有限公司認證歐洲正廠原裝進口」
    之黃色圓形標籤之事實，已經告訴人億邦公司陳述在卷，且
    為被告等所不爭執，並有搜索扣押筆錄、億邦公司與科威特
    （荷蘭）石油公司簽訂之契約書、告訴人億邦公司所提供之
    黃色圓形標籤附卷可稽（見他字第1095號偵查卷第15、33-
    47、116 頁），及扣案之Q8F1機油4 罐可佐，自堪以認定。
  (三)金弘笙公司自88年起即向億邦公司經銷Q8系列油品，此有金
    弘笙公司所訂立之經銷Q8系列油品規範保證書及付款簽收簿
    影本附卷可參（見同上偵查卷第16、19、20頁），而金弘笙
    公司於90年間因另在高雄市新開布塞車汽車精品店，於同年
    4 月間向億邦公司採購Q8F1機油數量高達250 箱、50箱，亦
    有億邦公司於同年4 月13日開立之統一發票附卷可稽（見同
    上偵查卷第21頁），該等油品係由億邦公司送到高雄店，由
    店長涂秋堂簽收，並由店員黃志傑擺設上架，被查扣之4 瓶
    機油係向億邦公司所進之貨品，油品所貼之黃色標籤於進貨
    時原已貼上，並非由金弘笙人員自行貼上等情，亦據證人涂
    秋堂、黃志傑於本院前審審理時證述屬實，是金弘笙公司確
    有經銷億邦公司之上開油品，其確有進貨在其高雄店即布塞
    車汽車精品店銷售，應無可疑。而金弘笙藉舉辦週年慶，促
    銷產品賣99元者，除Q8機油外，尚有嘉強汽車材料百貨公司
    之「機油-Castrol- 全合成」進貨單價為每罐150 元、慶城
    實業有限公司「Castrol Rs 10W/60 機油」進貨價165 元、
    洗巨公司「愛鐵強TB3000.GX202.AT560」3 種油精，單價分
    別為370 元、315 元、472 元，此有金弘笙公司週年慶促銷
    平面廣告及被告於本院前審提出銷貨憑單影本在卷可證（見
    同上偵查卷第48頁及本院上訴字卷(一)第190-192 頁），足見
    金弘笙公司確有以促銷之手法，以低於成本價出售各種油品
    ，應可認定。
  (四)再據告訴人億邦公司稱：該公司於代理進口之Q8系列油品上
    所黏貼記載「Q8際石油台灣總代理億邦實業有限公司歐洲正
    廠原裝進口」之黃色標籤，係於89年間委託仲富印刷有限公
    司印製，有2 種不同版本，第1 次係全部圓形，圓形下有「
    ×」之防偽暗號刀痕，第2 次為圓形中間有一長條之情，業
    經證人即仲富印刷有限公司負責人謝水永於原審證述明確（
    見原審卷第42頁）。而經檢察官將扣案Q8 F1 機油4 罐所黏
    貼之圓形中間無長條之標籤及告訴人億邦公司所提供圓形中
    間無長條之標籤送內政部警政署刑事警察局鑑驗結果，扣案
    Q8 F1 機油4 罐所黏貼之標籤與告訴人億邦公司所提供之標
    籤經重疊比對不符，且經以光譜影像比對儀檢視，扣案Q8 F1
    機油4 罐所黏貼之標籤均有螢光反應，而告訴人億邦公司所
    提供之標籤無螢光反應等情，此固有內政部警政署刑事警察
    局90 年10 月23日刑鑑字第200719號鑑驗通知書在卷可稽（
    見他字案偵查卷第121 頁），公訴人遂認扣案Q8 F1 機油4
    罐所黏貼之標籤與告訴人億邦公司所提供之標籤不符，應為
    偽造無疑。然經被告於原審90年12月11日調查中提出Q8 F1
    油機6 罐，於本院前審91年6 月10日調查中再提出Q8F1機油
    5 罐共11罐，經本院前審讓告訴人確認是否為其公司進口之
    機油，告訴人確認被告於原審提出之6 罐機油中之3 罐及於
    本院前審提出之5 罐機油共8 罐，流水號分別為Ｚ000000000
    、Ｚ000000000、Ｚ000000000、Ｚ000000000、Ｚ000000 000 、
    Ｚ000000000、Ｚ000000000、Ｚ000000000，確為該公司所進口
    之機油無誤。本院前審遂將該8 罐機油及告訴人億邦公司所
    提供之標籤均送法務部調查局鑑定，經該局將被告於本院前
    審所提出之5 罐標籤列為甲類，被告於原審所提出之3 罐標
    籤列為乙類，告訴人億邦公司所提供之標籤列為丙類，鑑定
    結果認：(1)甲4 、甲5 、乙2 與丙相符；(2)甲1 、甲2 、甲
    3 、乙1 、乙3 與丙不符；(3)甲1 、甲2 、甲3 、乙1 、乙
    3 均有螢光反應，有該局91年10月7 日調科貳字第09100612
    520 號鑑定通知書在卷可參（見本院上訴字卷第155-168 頁
    ），可見告訴人億邦公司承認係該公司進口之機油標籤竟亦
    有與其提供之標籤不符者。再觀諸告訴人向警局所提告訴書
    後之「Contract」契約及契約條款，告訴人係自西元1993年
    9 月（即82年)即 開始代理進口Q8油品，則自82 年 最遲83
    年，Q8油品即由億邦公司販售，該公司亦早就有億邦標章之
    印製，則告訴人億邦公司自89年始委託仲富印刷公司印製標
    籤，僅有2 種不同之版本云云，應非實在。告訴人億邦公司
    就Q8 F1 機油既有2 種以上不同版本之標籤，其未必提供全
    部標章作為鑑定樣本，則從內政部警政署刑事警察局鑑定扣
    案之4 罐機油上之標籤與告訴人億邦公司提供之標籤不符，
    亦不能執此遽認該扣案之4 瓶機油上所貼億邦公司標籤係屬
    偽造。
  (五)如前所述，金弘笙公司係為促銷，以低於成本價促銷機油，
    如其為降低成本而另購進水貨，在促銷期間應存有大量之水
    貨才是，乃該公司高雄店現場倉庫內有數量龐大之Q8F1機油
    ，店內各種不同之油品，乃告訴人竟僅指認其中4 瓶Q8F1機
    油標章係屬偽造，與經驗法則實有違背，而告訴人公司業已
    於93年8 月11日與金弘笙無條件成立和解，和解內容且有「
    金弘笙公司及甲○○夫婦同意不論刑事判決結果如何，不得
    對億邦公司及負責人鄭美邦提出刑事告訴、民事賠償，並拋
    棄一切民、刑事權利」如此記載，足見被告甲○○所辯，金
    弘笙公司因辦理促銷，以低於成本價銷售該Q8F1機油，告訴
    人億邦公司因接到消費者之質疑及同業之抗議，未經詳細查
    證，濫指扣案之4 瓶油標籤係屬偽造，純係誤會云云，應可
    採信。
  (六)被告乙○○雖係設於台中市○○○路○ 段之金弘笙公司負責
    人，然實際係由其夫即被告甲○○負責經營、採購之事亦由
    甲○○負責，此情業據被告乙○○辯述在卷，核與被告甲○
    ○所供相符，觀諸被告甲○○在法庭上，就金弘笙公司之經
    營，如何辦理促銷活動等情形，述說甚為詳盡，反觀被告乙
    ○○則未能如被告甲○○詳述清楚，雖被告乙○○於檢察官
    偵查時一度供稱：金弘笙公司係實際經營，並經手油品之買
    賣，扣案之Q8F1機油亦其經手等語，另金弘笙公司高雄店即
    布塞車汽車精品店之登記負責人為陳振仲，有公司執照在卷
    可考（見同上偵查卷第25頁）然該店店長涂秋堂於警詢時卻
    供稱：負責人不是伊，是甲○○，伊受僱在該店當店長，陳
    振仲是甲○○之弟弟，他們是股東關係，實際管理人是甲○
    ○等語（見同上卷第6 頁），足見金弘笙公司無論是台中店
    或高雄店，雖分別登記乙○○、陳振仲為負責人，然實際負
    責人則皆為甲○○，是被告乙○○在偵查中所供應非事實，
    其上開辯解則與實情相符，堪予採信。被告乙○○既僅係金
    弘笙公司名義上之負責人，並未負責採購油品，則其對該公
    司高雄店陳列販售之油品是否係水貨，而非告訴人公司進口
    之油品，有無偽造認證標籤，應非知情，自難令其負偽造文
    書罪責。
五、綜上所述，並無確切之事證足證被告甲○○、乙○○有何偽
    造文書犯行，原審未經詳察，遽予論罪科刑，自有未洽，檢
    察官循告訴人之聲請上訴指摘原判決量刑太輕，即無理由（
    被告等雖未上訴，然據其等供稱：因出國及搬新家，收到判
    決時已逾上訴期，而未及上訴），應由本院將原判決撤銷，
    諭知被告甲○○、乙○○均無罪。
據上論斷，應依刑事訴訟法第369 條第1 項前段、第364 條、第
301 條第1 項，判決如主文。
本案經檢察官許月雲到庭執行職務。
中　　華　　民　　國　　96　　年　　1 　　月　　2 　　日
                  刑事第四庭    審判長法  官  蕭權閔
                                      法  官  吳進寶
                                      法  官  陳吉雄
以上正本證明與原本無異。
如不服本判決應於收受本判決後10日內向本院提出上訴書狀，其
未述上訴理由者，並得於提起上訴後10日內向本院補提理由書
狀（均須按他造當事人之人數附繕本)「 切勿逕送上級法院」。
中　　華　　民　　國　　96　　年　　1 　　月　　3 　　日
                                書   記　 官  梁美姿
                                                      Ｆ
